臺灣臺中地方法院刑事判決　　　　　　　　　　　　九十三年度易字第一二四號
　　公　訴　人　臺灣臺中地方法院檢察署檢察官
　　被　　　告　丁○○
右列被告因業務侵占案件，經檢察官提起公訴（九十三年度偵字第五二三六號），本
院判決如左：
    主  文
丁○○連續意圖為自己不法之所有，而侵占對於業務上所持有之物，處有期徒刑拾月
。
    犯罪事實
一、丁○○於民國（下同）九十一年五月六日任職臺灣慶盟工業股份有限公司（下稱
    慶盟公司）於大陸轉投資之東莞創盟電子有限公司（下稱創盟公司）及東莞虎門
    白沙慶盟電子廠（下稱白沙廠）擔任財務經理一職，負責財務資金調度、會計帳
    務、保管現金等工作，為從事業務之人，竟基於意圖為自己不法所有之概括犯意
    ，利用職務之便，先後於(一)九十一年十月八日，自創盟公司之中國銀行虎門支行
    帳戶內提領其為創盟公司所保管之營運週轉金人民幣（下同）十三萬元；(二)九十
    一年十月十一日，委由公司出納自白沙廠之東莞商業銀行虎門支行帳戶內提領其
    為白沙廠保管之營運週轉金十萬元，除將其中之二萬元交付臺灣慶盟公司前往大
    陸之出差人員外，其餘八萬元則存入自己之私人帳戶內；(三)九十一年十二月七日
    ，將其為白沙廠保管之下腳料福利金（起訴書誤繕為出納零用金）四萬五千一百
    七十一元；(四)於九十一年十二月二十一日，將其為白沙廠保管之出納零用金（起
    訴書誤繕為下腳料福利金）一萬元，連續以易持有為所有之意思予以侵占入己，
    合計侵占二十六萬五千一百七十元。嗣因慶盟公司於九十一年十二月二十日發覺
    丁○○所保管上開白沙廠營運週轉金八萬元遲未繳回慶盟公司而向其催討，丁○
    ○自同年月二十三日至二十五日請假，復於同年月二十六日起即未至公司上班，
    追查後始查悉上情。
二、案經慶盟工業股份有限公司訴請臺灣臺中地方法院檢察署檢察官偵查起訴。
    理  由
一、訊據被告丁○○固坦承於右揭時、地負責保管前開四筆現金，並於九十二年一月
    六日簽立自白切結書等事實，惟矢口否認有何業務侵占犯行，辯稱：上開四筆款
    項伊白天都放在公司的保管箱，因環境之故，到晚上伊會將該保管箱內之現金移
    放到公司的宿舍，在九十一年十二月底左右伊發現放在宿舍的錢不見後，隔天伊
    還是有去上班，但沒有跟主管講錢不見了，伊也沒有報案，因不知道如何報案，
    也不知道如何處理。隔一、二天伊沒有請假，也沒有去上班，所以公司在十二月
    三十日將伊開除，因為錢是伊保管的，所以在九十二年一月六日去找總經理丙○
    ○，向其表示伊會還錢，當時公司已打好自白切結書，伊有看內容，然公司表示
    伊簽切結書後就可領到十二月的薪資及旅費，且伊認為錢是伊保管的，失竊就必
    須負責，所以就簽名了。伊當時沒有跟丙○○表示將一筆十萬元之人民幣現金存
    在自己帳戶，只是放在伊這裡。伊有過失，但沒有挪用侵占云云。惟查，右揭事
    實業據告訴代理人即慶盟公司管理部經理甲○○於偵查中及本院審理時迭次指訴
    稽詳，並經證人盧怡璇即臺灣慶盟公司財務部經理於偵查中、丙○○即創盟公司
    及白沙廠之總經理於本院審理時到庭結證明確（見九十三年度偵字第五二三六號
    卷第九頁、第十頁；本院九十三年十二月十三日審理筆錄），復有東莞市商業銀
    行支票存根二紙、東莞虎門白沙慶盟電子廠現金及銀行日報表、福利金帳冊、被
    告自白切結書、被告與臺灣慶盟公司之往來電子郵件內容等影本（見九十二年度
    他字第二一一二號卷第二十八頁至第三十頁、九十二年度發查字第一○二四號卷
    第九頁、本院卷）在卷可稽。被告雖以上開情詞置辯，然證人丙○○於本院審理
    時結證稱：「（審判長問：這個錢到底出什麼問題？）裡面四筆，其中一筆十萬
    元部分裡面有八萬元是要送回臺灣的，他二萬拿回臺灣公司，八萬元存入私人帳
    戶。．．．」、「（審判長問：這件事情被告何時告知你？）是我們主動清查發
    現被告侵占之事，是在被告返台休假時時間為九十一年十二月份，後來我們對帳
    發現不對，我們就問他，他對十萬元說明為找不到合適人員帶回臺灣，所以才存
    入自己帳戶，但此說法不合理且未就此事報告。」等語（見本院九十三年十二月
    十三日審判筆錄），又被告於九十一年十二月二十日向總經理丙○○以電子郵件
    報告之內容4.記載：「因考量未與ＮＳＰ沖銷往來帳款，再者居於現金存放安全
    顧慮，故將此差額八萬元（即事實欄一、(二)所載白沙廠之營運週轉金）於職返台
    休假前幾日（約十二月初）暫存於銀行私人戶頭，原預定於職返台時帶回ＮＳＰ
    財務部，但因個人行程疏失未及將此款返回造成作業遺憾」，此有告訴人於本院
    審理時所提出之電子郵件在卷可參，核與被告於本院審理時所稱：當時沒有跟丙
    ○○表示將一筆十萬元之人民幣現金存在自己帳戶，只是放在伊這裡（見本院九
    十四年一月十七日審理筆錄）一節不符，而該筆白沙廠之營運週轉金，被告係自
    九十一年十月十一日即自白沙廠之東莞商業銀行虎門支行帳戶內領出，除將其中
    之二萬元於九十一年十月十六日交付臺灣慶盟公司前往大陸之出差人員（見上開
    電子郵件）外，其餘八萬元遲未交予臺灣慶盟公司，反而存入自己之私人帳戶內
    ，被告有不法所有之意圖至明。再參酌被告職司財務經理之職位，負有保管現金
    之責，被告亦自承公司提供保管箱供其使用，而公司之保管箱配有電子鎖加一般
    鎖，電子鎖之密碼及一般鎖只有財務經理知道並保管，且辦公室的大門更有磁卡
    ，只有被告可以進入，辦公室外面有監視錄影器等情，亦據告訴代理人陳述甚詳
    ，則被告於每日下班後將所保管多達二十餘萬元之現金，自有多重防護極為安全
    之辦公室保管箱取出，改置於安全性遠不及辦公室之宿舍內，再於隔日上班取回
    辦公室存放，實難想像。況且，被告就其所保管之款項對公司之重要性，應知之
    甚詳，在其職務上所保管之現金失竊時，或唯恐影響公司現金之調度，或為釐清
    個人聲譽及責任之情形下，衡情理應急於報警尋求援助或立即主動向公司報備，
    何況被告所失竊之現金高達二十六萬五千一百七十一元，金額非微，被告卻未報
    警處理，亦未向公司主管反應，而自願負責全數賠償公司，顯與常情有悖。又告
    訴代理人指稱係在九十一年十二月二十日至二十三日向被告催討上開八萬元，被
    告於同年月二十三日至二十五日請假後，自九十一年十二月二十六日起即曠職未
    至公司上班，慶盟公司查覺有異，於同年十二月三十日將被告開除後，經查證後
    始知被告保管之款項計有上開四筆共二十六萬五千一百七十一元，均未交回公司
    ，倘被告非因侵占款項被發覺而畏罪潛逃，何以適巧在公司發現後即曠職，且於
    九十二年一月六日返回公司書立自白切結書，坦承擅自挪用公司零用金及福利金
    共二十六萬五千一百七十一元供己私用等情，此有自白切結書影本一紙在卷可憑
    ，益徵被告確有侵占之事實，否則被告豈會甘冒受刑事訴追之罪責而簽立自白書
    ，是其上開所為係因所保管之現金遺失，伊自認有過失應負責賠償，才不問自白
    書所載之挪移公司款項供己私用之內容，仍予簽署之辯解，顯不足採，本件事證
    明確，被告犯行堪以認定。
二、被告係受僱於慶盟公司擔任該公司轉投資之大陸東莞創盟公司及白沙廠之財務經
    理，負責財務資金調度及保管現金等工作，竟將所保管之款項侵占入己，核其所
    為，係犯刑法第三百三十六條第二項之業務侵占罪，其先後多次犯行，時間緊接
    ，犯罪構成要件相同，顯係基於概括犯意反覆為之，為連續犯，依法應論以一罪
    ，並加重其刑。爰審酌被告犯罪之動機、目的、手段，犯罪所生之危害、犯罪後
    猶飾詞圖卸不知悔改，且迄今未能與告訴人達成和解，犯後態度不佳等一切情狀
    ，量處如主文所示之刑，以資懲儆。
據上論斷，應依刑事訴訟法第二百九十九條第一項前段，刑法第五十六條、第三百三
十六條第二項，罰金罰鍰提高標準條例第一條前段，判決如主文。
本案經檢察官乙○○到庭執行職務
中     華     民     國     九十四     年      一      月     三十一    日
                                臺灣臺中地方法院刑事第五庭
                                    審判長法  官    梁  堯  銘
                                          法  官    巫  淑  芳
                                          法  官    林  慧  英
右正本證明與原本無異。
如不服本判決，應於送達後十日內向本院提出上訴狀（須附繕本），上訴於臺灣高等
法院臺中分院。
                                          書記官
中      華      民      國      九十四    年      一    月    三十一    日
附錄論罪科刑法條
刑法第三百三十六條第二項
對於業務上所持有之物，犯前條第一項之罪者，處六月以上五年以下有期徒刑，得併
科三千元以下罰金。
